【裁判字號】    95,易,261
【裁判日期】    950616
【裁判案由】    竊盜等
【裁判全文】
臺灣屏東地方法院刑事判決               95年度易字第261號
公  訴  人  臺灣屏東地方法院檢察署檢察官
被      告  乙○○
選任辯護人  陳清朗律師
上列被告因竊盜等案件，經檢察官聲請以簡易判決處刑（94年度
偵字第6006號），本院認不得以簡易判決刑處刑，改依通常程序
判決如下：
    主  文
乙○○被訴竊盜部分無罪。被訴傷害部分公訴不受理。
    理  由
一、公訴意旨略以：被告乙○○意圖為自己不法之所有，於民國
    94年11月25日23時40分許，在屏東縣萬巒鄉○○村○○路
    232 號旁空地（萬巒鄉○○段1235號國有土地，下稱系爭土
    地），徒手竊取甲○○所有之瓦斯桶及快速爐各1 具，得手
    後隨即離去，適為甲○○透過監視器發覺，並告知乙○○之
    家人協尋。嗣於翌日7 時40分許，被告因遭家人責備，將上
    開竊取之物攜至上址欲歸還甲○○時，復因細故與甲○○發
    生口角，一時氣憤，即將甲○○陳列在上址販賣之豬肉丟擲
    在地（毀損部分業據告訴人甲○○撤回告訴），甲○○見狀
    為蒐集證據，遂拿出攝影機拍攝被告之行為，被告因而心生
    不滿，另基於傷害他人身體之犯意，出手毆打甲○○，致其
    受有上唇淤血之傷害，因認被告涉犯刑法第320 條第1 項之
    竊盜罪嫌及同法第277 條第1 項之傷害罪嫌。
二、無罪部分：
（一）按犯罪事實應依證據認定之，無證據不得認定其犯罪事實
      ；又不能證明被告犯罪者，應諭知無罪之判決，刑事訟訴
      法第154 條第2 項、第301 條第1 項分別定有明文。而刑
      事訴訟法上所謂認定犯罪事實之證據，係指足以認定被告
      確有犯罪行為之積極證據而言，該項證據自須適合於被告
      犯罪事實之認定，始得採為斷罪資料；又告訴人之告訴，
      係以使被告受刑事訴追為目的，是其陳述是否與事實相符
      ，仍應調查其他證據以資審認，最高法院29年上字第3105
      號、52年臺上字第1300號分別著有判例可資參照。另按刑
      法竊盜罪之成立，除須有竊取他人財物之行為外，尚以行
      為人有為自己或第三人不法所有意圖之主觀違法要件，始
      足當之，如其目的僅在供自已使用收益，並無不法所有之
      意圖，即與竊盜罪之構成要件不符（最高法院75年度臺上
      字第8 號判決意旨參照）。
（二）本件公訴意旨認被告乙○○涉有刑法第320 條第1 項之竊
      盜罪嫌，無非以被告於警詢及偵查中自承取走甲○○所有
      之快速爐及瓦斯桶，及證人即告訴人甲○○之指述、贓物
      認領保管單、現場圖、照片4 幀等為其論罪依據。惟訊據
      被告堅詞否認有何竊盜犯行，辯稱：我沒有不法所有之意
      圖，因告訴人占用原為我所使用的系爭土地，我才把告訴
      人的瓦斯桶及快速爐拿去丟棄在萬巒橋下，我之前幾天就
      有向她說過，如果繼續在系爭土地上煮豬血，我就要將瓦
      斯筒及快速爐拿走，不要讓她在那裡煮豬血等語。經查：
      被告於前揭時、地未經告訴人之同意取走告訴人所有之瓦
      斯桶、快速爐等事實，為被告所自承，核與證人即告訴人
      甲○○及告訴人之夫陳丁誥證述相符，並有贓物認領保管
      單1紙為憑，先予認定。
（三）系爭土地為國有土地，位於被告與告訴人之住處之間，被
      告與告訴人對系爭土地之使用權素有爭執等情，有系爭土
      地之土地登記謄本、現場照片等在卷可稽，並經告訴人甲
      ○○證述明確。告訴人甲○○於警詢時並證稱：（妳知道
      被告為何要偷妳的瓦斯桶及快速爐？）我想是因為土地使
      用糾紛，他故意偷走瓦斯桶及快速爐不讓我使用等語，復
      於本院審理時結證稱：被告10月份時即跟我們說我們侵占
      他的土地，叫我們要把東西清掉，否則要將東西拿走，案
      發隔天有人告訴被告的女兒此事，被告才把東西拿回來，
      我不知道他們處理過程如何，但後來被告把瓦斯桶及快速
      爐還回來時，東西看起來髒髒的等語；證人即被告之子陳
      文得亦於本院審理時結證稱：案發隔天早上我2 姐打電話
      告訴我，說我父親將別人的瓦斯桶、快速爐拿去丟掉，我
      問我父親後，他才說拿去萬巒橋下，我就載他去撿回來，
      到萬巒橋下時，瓦斯桶及快速爐都在淺水中，撿回來後，
      我載我父親拿去還給告訴人，我父親說他有跟告訴人說要
      把他們的東西丟掉，就真的將東西丟掉，以排除告訴人的
      侵占等語綦詳，足見被告取走告訴人所有之瓦斯桶、快速
      爐之原因，係為藉以排除告訴人對系爭土地之使用，且取
      走後即將之隨意棄置，並非將之置於自己實力支配之下管
      領使用，實難遽認被告主觀上對該告訴人所有之瓦斯桶、
      快速爐有何不法所有之意圖。
（四）綜上所述，尚不足認定被告取走告訴人所有之瓦斯桶、快
      速爐之行為，主觀上有為自己不法所有之意圖，自不該當
      於竊盜罪之構成要件。此外，復查無其他積極證據足資證
      明被告有何公訴意旨所指訴之竊盜犯行，揆諸首揭法律規
      定及判例意旨，爰為無罪判決之諭知。至被告取走、丟棄
      告訴人所有之物之行為是否涉及其他犯罪，因非本案起訴
      效力之所及，應由檢察官另行依法處理，附此敘明。
三、不受理部分：按告訴乃論之罪，告訴人於第一審辯論終結前
    ，得撤回其告訴；又告訴經撤回者，法院應諭知不受理之判
    決，刑事訴訟法第238 條第1 項、第303 條第3 款分別定有
    明文。本件被告乙○○因傷害案件，經檢察官提起公訴，認
    被告係犯刑法第277 條第1 項之傷害罪，依同法第287 條前
    段之規定，須告訴乃論。茲據告訴人甲○○具狀撤回告訴，
    有撤回告訴狀1 紙附卷為憑，揆諸前開說明，爰予諭知不受
    理之判決。
據上論斷，應依刑事訴訟法第452 條、第301 條第1 項、第303
條第3 款，判決如主文。
本案經檢察官葉容芳到庭執行職務。
中    華    民    國    95    年    6     月    16    日
                  刑事第五庭 審判長  法  官    石家禎
                                     法  官    楊文廣
                                     法  官    李宜娟
以上正本證明與原本無異。
如不服本判決應於收受本判決送達後10日內向本院提出上訴書狀
，其未敘述上訴理由者，並得於提起上訴後10日內向本院補提理
由書狀（均須按他造當事人之人數附繕本）「切勿逕送上級法院
」
中    華    民    國    95    年    6     月    19    日
                                     書記官    林香如


司法院資訊處製作；財團法人民間司法改革基金會備份。
